【裁判字號】    88,自,494
【裁判日期】    900914
【裁判案由】    詐欺
【裁判全文】
臺灣高雄地方法院刑事判決                          八十八年度自字第四九四號
    自  訴  人  乙○○
    被      告  甲○○
右列被告因詐欺案件，經自訴人提起自訴及檢察官函送併辦（八十九年度偵緝字第一
三七號），本院判決如左：
    主  文
甲○○無罪。
    理  由
一、自訴意旨係以：被告甲○○意圖為自己不法之所有，於民國八十八年八月間，向
    自訴人乙○○（原名蕭炳彰，於八十九年三月三日改名乙○○）佯稱可代為調借
    現款，扣除利息二分及現金新台幣（下同）四萬元後，可立即電匯予自訴人，致
    自訴人陷於錯誤，將如附表編號一、二所示之支票二紙交付被告，被告則另交付
    予自訴人如附表編號三所示之支票一紙作為擔保以取信自訴人，詎被告未將現款
    匯予自訴人，且自訴人屆期將如附表編號三之支票提示，卻因印鑑不符而遭退票
    ，因認被告已涉犯有刑法第三百三十九條第一項之詐欺取財罪嫌。
二、惟按犯罪事實應依證據認定之，無證據不得推定其犯罪事實，刑事訴訟法第一百
    五十四條定有明文，又事實之認定，應憑證據，如未能發現相當證據，或證據不
    足以證據，自不能以推測或擬制之方法，以為裁判基礎，有最高法院四十年台上
    字第八六號判例可資參照。
三、訊據被告甲○○固坦承有於右揭時地向自訴人收取如附表編號一、二支票之事實
    ，惟堅決否認有何右揭詐欺取財犯行，辯稱：附表編號一、二所示之支票係自訴
    人所交付，用以清償自訴人積欠伊之款項，至於支票影本下方「取以上二張支票
    ，預扣利息二分及四萬現金後電匯蕭炳彰先生，恐口說無憑，特立此據」等字，
    並非伊所寫，伊亦未簽名，另附表編號三之支票亦非伊所簽發，亦未交付予自訴
    人，自訴人本來即欠伊一些款項，伊不須給自訴人錢等語。自訴人認被告涉犯有
    前述詐欺取財犯行，無非係以卷附如附表所示支票影本三紙為其認定依據。惟查
    ，被告已自承有自訴人處收受附表編號一、二之二紙支票，且轉讓予他人，經白
    熊企業有限公司提示且均已兌現，有中國國際商業銀行函一紙在卷可憑，另依被
    告所提出證明單影本一紙及自訴人所提來來大飯店便條紙影本一紙，內容係分別
    載有：自訴人於八十八年一月十五日尚欠被告票款一百萬元，並向被告購買翡翠
    手鐲，價金二十萬元，並約定於同年三月底前處理票款；自訴人給付中區環保公
    司二十九萬三千八百二十元，自訴人自此與中區環保公司無任何欠款，並由該公
    司會計吳玉如及被告簽收等情，自訴人對前揭證明單影本之真正並不否認，是足
    以證明被告與自訴人確有生意上金錢往來且甚為頻繁，且經本院於九十年四月十
    九日審理時訊問自訴人，自訴人已自承：「我們之間有債權債務糾紛，且牽涉到
    第三人，因為我當時聯絡不到他才告他，我們現在債權債務已算清楚，互不相欠
    。」等語，而被告亦當庭辯稱：「我與自訴人有金錢糾紛且牽涉第三人，自訴人
    有欠我錢，但因為債務太混亂，他自己不清楚。」等語，可知被告與自訴人間確
    有金錢上往來，且有牽涉第三人之金錢糾紛，則在自訴人與被告之間之債權債務
    關係尚未釐清情形下，有可能自訴人尚對被告有欠款存在，自不能僅因被告收受
該二紙支票後，未將現款匯予自訴人，即認被告有意圖為自己不法所有之詐欺取
    財犯行，雖自訴人不無可能係因於九十年四月十九日本院審理時與被告當庭和解
    ，始為上述袒護被告之說詞，惟本院審酌，依前述證明單及來來大飯店便條紙可
    知，被告與自訴人確有生意上金錢往來且金額非少，是自訴人前揭所述：二人間
    有牽涉第三人之金錢糾紛等情，並未違反常情，故該二紙支票下方「取以上二張
    支票，預扣利息二分及四萬現金後電匯蕭炳彰先生，恐口說無憑，特立此據」等
    字句，縱認係被告所為，亦僅能證明被告須匯予自訴人現款，惟被告與自訴人二
    人間之金錢糾紛並未釐清，已如前述，自不能以被告須匯予自訴人現款，事後未
    為，即認被告有意圖為自己不法所有之詐欺取財犯行，另附表編號三所示之支票
    一紙，雖被告已否認係其所為，惟縱認該紙支票係被告所簽發，亦僅為被告與自
    訴人間金錢往來一部份，在前述被告與自訴人雙方有金錢糾紛情形下，自不足以
    作為不利被告犯罪事實之認定，是本院認為已無就該二紙支票下方之文字及附表
    編號三支票背面之甲○○署名，是否確係被告所為，而為鑑定之必要。綜上所述
    ，被告與自訴人間有金錢上糾紛，且牽涉第三人，雙方對此並未釐清之情形下，
    參諸前揭法條規定及判例要旨，自不能僅因被告向自訴人收受如附表所示編號一
    、二之支票，事後未將票面金額交付予自訴人，即認被告有詐欺取財犯行，此外
    ，復查無其他積極證據足認被告有自訴人所指詐欺取財犯行，不能證明犯罪，雖
    被告未於審判庭到庭陳述，惟被告業經本院合法送達傳票，其無正當理由未到庭
    ，本院認本案應諭知被告無罪，爰依刑事訴訟法第三百零六條規定，不待被告到
    庭陳述，逕行諭知無罪之判決。
四、另本案自訴人除於八十八年九月十三日向本院提起自訴外，亦就同一犯罪事實，
    於八十八年十一月二十六日向台灣台南地方法院檢察署提出告訴，惟因自訴人先
    前已就同一犯罪事實向本院提起自訴，經台灣台南地方法院檢察署檢察官依修正
    前刑事訴訟法第三百二十三條第二項規定，以八十九年度偵緝字第一三七號函送
    本院併辦，茲因本案與自訴人向台灣台南地方法院檢察署提出告訴之事實，均屬
    同一犯罪事實，本院應一併加以裁判，併予敘明。
據上論斷，應依刑事訴訟法第三百四十三條、第三百零一條第一項、第三百零六條，
判決如主文。
中      華      民      國      九十      年        九    月    十四    日
                                  臺灣高雄地方法院刑事第三庭
                                          審判長法  官   宋  明  中
                                                法  官   簡  志  瑩
                                                法  官   呂  憲  雄
右正本證明與原本無異。
如不服本判決，應於判決送達後十日內，向本院提出上訴狀。
                                                書記官   許  麗  珠
中      華      民      國      九十      年        九    月    十八    日
附表：
┌──┬──────┬─────┬──────────┬─────────┐
│編號│ 發  票  人 │發  票  日│ 票面金額（新台幣） │支   票   號   碼 │
│    │            │          │                    │                  │
├──┼──────┼─────┼──────────┼─────────┤
│一  │ 中華公證股 │八十八年十│ 二十四萬元         │ＡＳ0000000│
│    │ 份有限公司 │月二十七日│                    │                  │
├──┼──────┼─────┼──────────┼─────────┤
│二  │ 同右       │八十八年十│ 二十六萬元         │ＡＳ0000000│
│    │            │月二十九日│                    │                  │
├──┼──────┼─────┼──────────┼─────────┤
│三  │ 中區環保科 │八十八年十│ 四十五萬元         │ＫＣ0000000│
│    │ 技股份有限 │月三十一日│                    │                  │
│    │ 公司       │          │                    │                  │
└──┴──────┴─────┴──────────┴─────────┘


司法院資訊處製作；財團法人民間司法改革基金會備份。
